最　高　行　政　法　院　判　決　　　　　　　　　　九十一年度判字第四七一號
　　原　　　告　西班牙商‧艾米瑞爾─波第斯法瑪股份有限公司
　　代　表　人　曼紐爾‧貝洛斯.
　　　　　　　　曼紐爾‧羅培茲.
　　訴訟代理人　甲○○律師
　　被　　　告　經濟部智慧財產局
　　代　表　人　陳明邦
右當事人間因服務標章事件，原告不服行政院中華民國八十九年四月二十一日台八十
九訴字第一一四八一號再訴願決定，提起行政訴訟。本院判決如左：
　　主  文
原告之訴駁回。
訴訟費用由原告負擔。
　　事  實
緣原告於民國八十七年一月十六日以「 ALMIRALL PRODESFARMA and device」服務標
章（如附圖一），指定使用於商品及服務分類表第三十五類之代理經銷服務、企業管
理諮詢顧問、商情提供、市場調查、代理各種化學及製藥產品之進出口服務申請註冊
，作為其申請案號第00000000號「Device」服務標章之聯合服務標章。被告
以系爭服務標章圖樣上之圖形與自由企業有限公司之註冊第五三三四○號「聲堡公司
標章」服務標章（如附圖二）圖形近似，且指定使用於同一或類似服務，乃依商標法
第七十七條準用同法第三十七條第十二款之規定予訴以核駁，發給第0000000
號服務標章核駁審定書。原告不服，一再訴願，遞遭決定駁回，遂提起行政訴訟。茲
摘敘兩造訴辯意旨於次：
原告起訴意旨略謂：按商標法第七十七條準用同法第三十七條第十二款之適用，應以
兩造標章圖樣確屬構成相同或近似為要件。而判斷標章之近似與否，應就一般消費者
對於該標章如何反應及瞭解，能否引起混同誤認之虞以為斷，故應總括標章全體，就
其外觀、讀音、觀念加以觀察。至標章中之一定部分特易引起一般人之注意，因該一
定部分之存在而發生或增加標章之識別功能者，雖亦須就該一定部分加以比對，然此
係為得全體觀察之正確結果之一種方法，並非某一定部分相同或近似，該標章即屬近
似之標章（行政法院七十二年度判字第一三九五號判決參照）。查系爭標章係由外文
「Almirall Prodesfarma」及一狀似「三」之三條平行粗線條置於缺口朝上之半圓形
中所組成的，而據以核駁之標章則為單純之圖形，由三條波狀線條，其線條之右端纖
細朝上勾，而纖細之左端朝下並連結所形成似葉狀圖形置於英文字母「Ｃ」之右邊缺
口中組合而成。兩標章之圖形部分雖均有三線條，但前者為三條平行之粗線條，且僅
占整體圖樣面積之七分之一而已，並非主要部分。後者則為三條呈眉形之波狀線條連
結而形成似葉狀之圖形，兩者之圖形尚非不能分辨。何況原告之標章尚有外文「
Almirall Prodesfarma」，此乃原告公司名稱特取部分，並佔整體圖樣之七分之六，
是標章中具有識別他我商品之最顯著部分，對通體觀察兩標章之近似與否有重大影響
，也是一般消費者記憶及辨識該標章之主要依據。因此，兩標章無論是在外觀、讀音
、構圖及設計意匠上，異時異地通體隔離觀查或連貫唱呼之際，均分別顯然，實難謂
有致一般消費者產生混同誤認之虞。被告未施以通體觀察，僅以系爭標章圖樣中之極
小部分與引證標章略同，即遽判兩標章近似，實難以信服。再查系爭標章申請註冊於
「經銷服務、企業管理諮詢顧問、商標提供、市場調查、代理各種化學及製藥產品之
進出口服務」，而據以核駁標章則服務於「進出口貿易及代理國內外廠商各種產品之
報價、投標、經銷之服務」，在分類上雖同屬國際分類第三十五類，但在業界及市場
之區隔上則認為二者之服務性質並不相似，更何況消費者對此類服務最重其口碑與服
務，於選擇時對其標章之注意力及辨別力必均較一般日常用品為高。因此絕不致將一
個由外文及圖形所組成之標章與一個單純圖形標章，混淆誤認。又系爭標章為原告所
創用之標章，已在澳大利亞、玻利維亞、智利、哥倫比亞、哥斯大黎加、多明尼加共
和國、厄瓜多爾、香港、宏都拉斯、印尼共和國、日本、韓國、墨西哥、尼加拉瓜、
巴拿馬、秘魯、波多黎各、巴拉圭、薩爾瓦多、烏拉圭等國獲准註冊外，在阿根廷、
巴西、加拿大、以色列、印度、馬來西亞、巴基斯坦、新加坡、泰國、委內瑞拉等國
亦提出申請中。由上述原告系爭標章註冊及申請情形，不難瞭解原告係國際性著名公
司。此外由原告簡介亦可看出原告公司之規模，事實上原告乃西班牙最大藥廠，以原
告之著名性，系爭標章當不致與引據標章發生混同誤認，被告於此尚有未見，請判決
撤銷一再訴願決定及原處分等語。
被告答辯意旨略謂：本件原告申請註冊之系爭標章圖樣上之圖形，為一半圓圈，缺口
飾以三條斜線條文之設計，與據以核駁之標章圖樣上之圖形構圖意匠極相彷彿，異時
異地隔離觀察，外觀上有致一般消費者發生混淆誤認之虞，應屬近似標章，復均指定
使用於同一或類似之代理進出口及經銷等服務，自有商標法第七十七條準用同法第三
十七條第十二款之適用。又原告雖陳明其為國際性著名公司，且系爭標章已於多國獲
准註冊，惟外國乃採註冊主義國家，而系爭標章並未在我國取得所指定服務項目之商
標專用權，尚無法執本件亦應核准其註冊之論據。是被告依法核駁其註冊之申請，並
無不合，請判決駁回原告之訴等語。
    理  由
按商標法第七十七條準用同法第三十七條第十二款規定，服務標章圖樣相同或近似於
他人同一服務或類似服務之註冊服務標章者，不得申請註冊。而判斷服務標章之近似
與否，應就其主要部分隔離觀察有無引起混同誤認之虞以為斷，迭經本院著有判例。
本件原告於八十七年一月十六日以系爭服務標章，指定使用於代理經銷服務、企業管
理諮詢顧問、商情提供、市場調查、代理各種化學及製藥產品之進出口服務申請註冊
，作為其申請案號第00000000號「Device」服務標章之聯合服務標章。被告
以系爭服務標章圖樣上之圖形與據以核駁之自由企業有限公司註冊第五三三四○號「
聲堡公司標章」服務標章圖形近似，且指定使用於同一或類似服務，乃依首揭規定予
以核駁。原告不服，循序提起行政訴訟，主張如事實欄所載。經查系爭服務標章圖樣
，係由圖形及外文所組成，其圖形明顯，為主要部分之一。該圖形與據以核駁服務標
章圖樣之圖形，均為留有缺口之類似半圓造形，並自圓內飾以三條上揚之平行曲線朝
向缺口外，二者之構圖、意匠極相彷彿，異時異地隔離觀察，外觀上難謂無使人混同
誤認之虞，復均指定使用於同一或類似之代理進出口及經銷等服務，自屬近似之服務
標章，原處分依首揭規定予以核駁，並無不合。原告主張兩標章指定之服務性質非類
似云云，洵非可採。其復主張系爭服務標章除圖形外，尚有外文「Almirall
Prodesfarma 」，佔整體圖樣之七分之六，為一般消費者記憶及辨識該標章之主要依
據，故可與單純圖形之據以核駁服務標章加以區別云云，惟服務標章之主要部分如近
似，異時異地隔離觀察，即有使消費者誤認之虞，不以全部圖樣均近似為必要。所引
本院七十二年度判字第一三九五號判決，未經採為判例，且案情有間，無從為系爭標
章與據以核駁標章非屬近似之論據。至系爭標章所指定服務之消費者於選擇時，對標
章之注意力及辨別力縱較一般日常用品為高，系爭標章之圖形與據以核駁之標章圖形
既相當近似，仍有使該消費者誤認之虞。另系爭標章是否為原告所創用，已否在他國
註冊，與該商標與據以核駁標章是否近似之認定，無何影響。況系爭聯合服務標章之
正服務標章申請案號第00000000號「Device」服務標章，業經被告予以核駁
，並經臺北高等行政法院八十九年度訴字第一二五號判決駁回確定，系爭聯合服務標
章亦失所附麗。綜上所述，原處分駁回原告系爭服務標章之註冊申請，一再訴願決定
遞予維持，俱無違誤。原告訴請撤銷，為無理由，應予駁回。
據上論結，本件原告之訴為無理由，爰依行政訴訟法施行法第二條、行政訴訟法第九
十八條第三項前段，判決如主文。
中　　華　　民　　國　　九十一　　　年　　　三　　　　月　　二十九　　　日
                    最 高 行 政 法 院  第 一 庭
                                審 判 長 法  官　　　黃　綠　星
                                         法  官      高　啟　燦
                                         法  官　　　蔡　進　田
                                         法  官　　　黃　璽　君
                                         法  官　　　廖　宏　明
右  正  本  證  明  與  原  本  無  異
　　　　　　　　　　　　　　　　　　　　 法院書記官　邱　彰　德
中　　華　　民　　國　　九十一　　　年　　　三　　　　月　　二十九　　　日
